最高法院刑事判決　　　　　　　　　　　　　　　　　九十一年度台上字第三一號
　　上　訴　人　甲○○
　　　　　　　　丁○○
　　　　　　　　丙○○
　　　　　　　　己○○
　　右　一　人
　　選任辯護人　蔡清河律師
　　上　訴　人　乙○○
　　　　　　　　戊○○
右上訴人等因違反毒品危害防制條例案件，不服台灣高等法院台南分院中華民國九十
年七月二十六日第二審判決（八十九年度上訴字第一二四八號，起訴案號：台灣台南
地方法院檢察署八十八年度偵字第九五二一號、八十八年度偵字第一○一四三號），
提起上訴，本院判決如左：
    主  文
原判決撤銷，發回台灣高等法院台南分院。
　　理  由
本件原判決認定民國八十八年四月中旬左右，鄭融豐（綽號校長）、呂玉川（以上兩
人均通緝中），與上訴人丙○○、丁○○至大陸廈門遊玩，同年五月七日，由鄭融豐
帶至來自台灣之成年男子「陳先生」處，「陳先生」表示能取得大批第二級毒品安非
他命，要鄭融豐尋找管道銷售到台灣，鄭融豐、呂玉川、丁○○與上訴人甲○○四人
為貪圖運輸、販賣毒品之暴利，與「陳先生」共同基於運輸第二級毒品安非他命之犯
意聯絡，於同年五月七日返台後，鄭融豐、呂玉川、甲○○、丁○○四人便與上訴人
己○○聯繫，要其搭線運輸毒品，經己○○同意而加入上開運輸毒品之犯意聯絡，五
人便會合在甲○○家中協商，決定由丙○○與丁○○前往澎湖找上訴人戊○○，洽談
以其所有之「漁天號」快艇走私第二級毒品安非他命，嗣經戊○○應允而加入上開運
輸毒品之犯意聯絡。同年五月十六日、二十日、二十六日，丁○○、呂玉川、己○○
、丙○○、戊○○分三批前往大陸，二十九日呂玉川、鄭融豐、丙○○、己○○、戊
○○與「陳先生」商談後，決定由「陳先生」及己○○在大陸安排走私安非他命事宜
，戊○○負責以快艇自海上接駁到澎湖，丙○○負責以車輛夾帶到台灣，甲○○、呂
玉川、鄭融豐負責在台灣接收安非他命，再由鄭融豐負責銷售，事成之後戊○○以每
公斤新台幣（下同）三萬元，其餘之人則以每公斤八千元論酬。同年六月二十四日，
丙○○連同其購入之ＵＷ－七五八二號箱型車搭乘台華輪運至澎湖。同年七月十四日
戊○○再度前往大陸，與「陳先生」商議接駁安非他命之細節，並先收受二十九萬元
酬金，同月十六日返台。同月二十九日，戊○○邀約上訴人乙○○一同前往載運安非
他命，言明其載運所得之代價每公斤三萬元由二人均分，乙○○應允而加入，當日九
時許由乙○○先駕駛「順進福號」快艇出發，下午二時許，戊○○再駕駛其所有之「
漁天號」快艇出海，同日下午三時許，兩人於澎湖西嶼小門村外海附近碰面，再共同
乘「漁天號」快艇前往由丙○○、己○○所指示之東經一一八度十分，北緯二十四度
十五分附近海域，自一艘大陸漁船接得第二級毒品安非他命五十包，返回澎湖海域後
，乙○○駕駛其快艇在澎湖二坎漁港外負責把風，戊○○駕駛其快艇將安非他命載運
至澎湖二坎漁港上岸，並將安非他命藏置港口土地廟旁草叢內，隨即於翌日上午七時
許通知丙○○、己○○前往起出上開毒品，丙○○乃與己○○駕駛上開箱型車，前往
取出安非他命並藏於該車車底改裝之假油箱及駕駛座上方夾層內，準備運往馬公港搭
乘台華輪運回高雄港，嗣經警循線查獲等情。因而撤銷第一審之判決，改判仍論處上
訴人等共同運輸第二級毒品罪刑，固非無見。
惟查：(一)、安非他命係毒品危害防制條例第二條第二項第二款所規定之第二級毒品，
且為行政院依懲治走私條例公告管制物品項目及其數額之甲項第四款之管制進出口物
品，不得私運進入台灣地區。原判決既認上訴人等係「走私第二級毒品安非他命」、
「走私安非他命」（見原判決第五頁第二行、第九行），則戊○○、乙○○利用「漁
天號」快艇，於東經一一八度十分、北緯二十四度十五分附近之大陸沿海海域，接駁
五十包安非他命後，私運進入澎湖海域，該接駁處是否屬我國十二海里之領海範圍，
上訴人等共同自上開海域運輸第二級毒品進入澎湖海域，何以不構成懲治走私條例第
二條之罪，原判決均恝置不論，自有判決理由不備及應於審判期日調查之證據而未予
調查之違法。(二)、原判決認戊○○於八十八年七月十四日，在大陸收受「陳先生」給
付之部分運輸安非他命報酬二十九萬元，如果無訛，該二十九萬元自屬戊○○犯運輸
第二級毒品罪所得之財物，應依毒品危害防制條例第十九條第一項之規定，諭知沒收
。原判決未併予宣告沒收，顯有判決不適用法則之違誤。(三)、被告之自白，須非出於
強暴、脅迫、利誘、詐欺或其他不正之方法，且與事實相符者，始得採為證據。如果
被告之自白，係出於不正之方法，並非自由陳述，即其取得自白之程序，已非適法。
則不問自白內容是否確實與事實相符，因其非係適法之證據，即不得採為判決之基礎
。故審理事實之法院，遇有被告對於自白提出刑求之抗辯時，應先於其他事實而為調
查。己○○固於警訊中自白共同運輸前揭安非他命，惟其於原審則辯稱警訊筆錄不實
在，其遭刑求云云 (見原審卷(二)第二十頁）。原審對此未詳予調查說明其自白是否出
於自由意志，遽採為斷罪之資料，難謂為適法。(四)、有罪之判決書，須將認定之犯罪
事實詳記於事實欄，然後於理由內逐一說明其憑以認定之證據，使事實與理由兩相一
致，方為合法。原判決事實記載「鄭融豐、呂玉川、甲○○、丁○○四人為貪圖運輸
、販賣毒品之暴利，與『陳先生』共同基於運輸第二級毒品安非他命之犯意聯絡，於
同年 (即八十八年）五月七日返台後，鄭融豐、呂玉川、甲○○、丁○○四人便與己
○○聯繫，要其搭線運輸毒品」 (見原判決第四頁第十五至十八行），即認丁○○於
八十八年五月七日即與「陳先生」等人基於共同運輸第二級毒品之犯意聯絡，乃理由
引用丁○○於警訊時供稱：「大約在八十八年七月二十日左右，得知鄭融豐要走私毒
品，在甲○○住處得知，是呂玉川親口告訴我的」云云 (見原判決第十三頁第五至六
行），資為不利於上訴人等之論證之一。其事實之記載與理由之說明不相適合，自屬
判決理由矛盾。(五)、原判決認鄭融豐、丙○○、丁○○、呂玉川四人於八十八年四月
中旬左右至大陸廈門遊玩，再由鄭融豐帶至「陳先生」處見面，談論運輸毒品至台灣
地區銷售之事 (見原判決第四頁第十二至十五行）。則甲○○顯未同行，且依原判決
附表三之入出境資料所示，亦無甲○○出入境之紀錄。惟竟又認定鄭融豐等人與「陳
先生」見面時，甲○○與鄭融豐、呂玉川、丁○○為貪圖運輸、販賣毒品之暴利，與
「陳先生」共同基於運輸第二級毒品安非他命之犯意聯絡云云 (見原判決第四頁第十
五至十七行），不無矛盾。(六)、原判決事實記載戊○○、乙○○運輸五十包安非他命
「返回澎湖海域後，乙○○另駕駛其所有順進福號快艇在澎湖二坎漁港外負責把風，
戊○○駕駛漁天號快艇將安非他命載運至澎湖二坎漁港上岸，並將安非他命藏置港口
土地廟旁草叢內，隨即於翌日（八十八年七月三十日）上午七時許通知丙○○、己○
○前往起出上開毒品，丙○○接獲戊○○之通知後，乃與己○○駕駛上開ＵＷ－七五
八二號箱型車，前往載運安非他命，……。事畢戊○○、乙○○則分別駕駛漁天號快
艇、順進福號快艇返回內垵漁港」 (見原判決第六頁第七至十五行）。即認戊○○、
乙○○係於三十日上午，丙○○、己○○前去載運安非他命後，始各自駕駛快艇返回
內垵漁港。惟理由中則說明戊○○警訊中供稱其於七月二十九日十五時與乙○○在澎
湖西嶼小門村外海附近會合後，「再一起前往載運走私毒品之海域，我們在七月三十
日零（凌）晨三時左右返回內垵港。」 (見原判決第十八頁末二行至次頁首行），及
乙○○於警訊時供稱，七月二十九日二十二時許，於大陸沿海由對方以丟包方式將安
非他命丟上戊○○之快艇後，載其返回停放船隻處後，「他自己 (即戊○○）將五十
包安非他命直接運至澎湖二坎沿海上土地工（公）廟旁草叢內藏放，當時我駕駛我所
有之順進福號快艇在該二坎漁港外把風，等戊○○將毒品先提上岸後，戊○○即駕駛
其所有之漁天號快艇先行返回內垵南漁港，我繼續在該處把風，直到戊○○騎乘機車
到二坎漁港岸邊將毒品攜至另一處所藏置妥當後，我才駕駛快艇返回內垵南漁港，戊
○○並叫我於當（三十）日早上七時至二坎竹灣涼亭與他會合」云云 (見原判決第十
九頁末二行至次頁第四行），論述渠等將安非他命藏放二坎漁港口土地廟旁草叢內後
，即駕駛快艇返回內垵漁港。其事實之認定，與理由之論述，顯屬不相適合，自有證
據上理由矛盾之違法。又依原審審判筆錄所載，公設辯護人簡松柏為戊○○辯護時，
係陳稱：「請斟酌被告戊○○是為了妻兒安全被迫，其餘請詳辯護書」 (見原審卷(二)
第二二八頁），惟卷內並無該辯護書；且檢察官亦對第一審判決不服而提起上訴（見
原審卷(一)第五頁），原判決當事人欄漏未記載，均有可議。以上或為上訴意旨所指摘
，或為本院得依職權調查之事項，應認有發回更審之原因。
據上論結，應依刑事訴訟法第三百九十七條、第四百零一條，判決如主文。
中      華      民      國    九十一    年      一      月      三      日
                              最高法院刑事第十庭
                                  審判長法官  陳  炳  煌
                                        法官  陳  正  庸
                                        法官  韓  金  秀
                                        法官  吳  信  銘
                                        法官  徐  文  亮
      右正本證明與原本無異
                                              書  記  官
中      華      民      國    九十一    年      一      月      八      日
